【裁判字號】    97,重交附民,2
【裁判日期】    971212
【裁判案由】    侵權行為損害賠償
【裁判全文】
臺灣高等法院花蓮分院刑事附帶民事訴訟判決
原      告  乙○○
法定代理人  甲○○
被      告  丙○○
上列被告因過失致重傷罪案件（本院97年度交上易字第16號），
原告提起附帶民事訴訟，請求損害賠償，本院判決如下：
    主  文
被告應給付原告新臺幣參佰肆拾肆萬陸仟伍佰肆拾元，及自民國
九十七年九月四日起至清償日止，按年息百分之五計算之利息。
原告其餘之訴駁回。
本判決第一項於原告以新臺幣拾萬元為被告供擔保後，得假執行
。
原告其餘假執行之聲請駁回。
    事實及理由
一、原告起訴主張：被告丙○○於民國（下同）96年7月10日上
    午10時許，駕駛車牌IX－6475號自用小貨車，附載原告乙○
    ○，行經花蓮縣瑞穗鄉○○○○路欲左轉至九如路口時，本
    應注意車輛行駛交岔路口，轉彎車應讓直行車先行，竟疏於
    注意，於通過上開交岔路口時，貿然加速行駛，致與訴外人
    張文龍駕駛之1681─SN號自用小客車發生碰撞，使原告乙○
    ○彈出車外受有頭部外傷並多處挫傷性腦內出血等傷害，乙
    ○○送醫急救後，即意識不清，無法以言語表達，經鑑定為
    心神喪失之人，日常生活需人照料，身心受有極大痛苦，爰
    依民法第184條、第193條第1項、第195條第1項之規定請求
    被告給付醫療費新台幣（下同）116,637元、看護費528萬元
    、勞動能力減損及薪資損失計342萬元、慰撫金100萬元，合
    計9,816,637元，再以其過失程度百分之八十計為78,533,09
    6元。並聲明：被告應給付原告78,533,096元，及自起訴狀
    繕本送達被告翌日起至清償日止，按年息百分之五之利息。
二、被告則以：伊願意賠償，但原告要求之金額太高，無法負擔
    等語為辯；並聲明：原告之訴駁回。
三、經查：
（一）被告經合法傳喚，無正當理由不到庭，爰依刑事訴訟法第
      498條之規定，不待其陳述而為判決。又原告請求之金額
      原為776萬元，嗣追加為78,533,096元，因屬擴張應受判
      決之聲明，依民事訴訟法第255條第1項第3款准其追加。
（二）原告主張被告犯有過失致重傷罪，業經本院97年度交上易
      字第16號刑事判決認定在案，則原告主張被告對其有侵權
      行為事實，已堪認定。
（三）按不法侵害他人之身體或健康者，對於被害人因此喪失或
      減少勞動能力或增加生活上之需要時，應負損害賠償責任
      ；不法侵害他人之身體、健康、名譽、自由、信用、隱私
      、貞操，或不法侵害其他人格法益而情節重大者，被害人
      雖非財產上之損害，亦得請求賠償相當之金額，民法第
      193條第1項、第195條第1項分別定有明文。被告對本件車
      禍之發生，既有過失，致原告受有重傷，則被告之過失行
      為與原告受有重傷間顯有相當因果關係。依前開規定，被
      告自應負損害賠償責任，原告自得依侵權行為之法律關係
      ，請求被告賠償，惟兩造對於損害賠償之金額有爭論，以
      下依照原告請求之項目以及金額逐一論述本院判斷之理由
      。
  １、醫療費用：原告請求醫療費116,637元，有醫療費用收據
      數紙在卷可稽，被告亦不爭執，此為增加原告生活上之需
      要，應准其請求。
  ２、看護費用：原告主張其自96年7月10日入慈濟醫院急診後
      ，即成為植物人，須24小時由專人照顧，以每月2萬元看
      護費計，自97年1月1日原告50歲起至72歲止（國民生命表
      ），22年（264月）需看護費計528萬元等語。經查，原告
      自96年7月10日起至96年12月21日在慈濟醫院住院，住院
      期間須24小時由專人照顧，並支付看護費120,950元等情
      ，有慈濟醫院97年4月16日診斷證明書、照顧服務費收據
      數紙在卷可稽。而原告因本件車禍，致其右側肢體偏離、
      語言理解能力和表達能力皆有障礙，有失語症情形，完全
      無法理解及遵從指令，與外界無法有效溝通，認知功能明
      顯受損，屬器質性腦症，已達於心神喪失之狀態，亦有慈
      濟醫院之精神鑑定書附於臺灣花蓮地方法院97年禁字第1
      號卷內，是原告之法定代理人主張原告已為植物人，需人
      長期照料，堪可採信。又原告自慈濟醫院96年12月21日出
      院後，即入住花蓮縣私立吉豐老人養護所，每月需養護費
      18000元，尿布及衛生紙另計，至97年8月31日止，已支出
      養護費、尿布及衛生紙之費用合為156,29 8元之事實，亦
      有花蓮縣私立吉豐老人養護所院民入住費收據及購物收據
      、發票等件可參，被告對上開277,248元之金額（120,950
       +156,298）並不爭執，應信為真實，爰准原告此部分之
      請求。又台閩區男性平均壽命為75.1歲，有內政部統計處
      資料可據，原告請求至72歲之看護費，尚在平均壽命內，
      應可准許。惟原告一次請求，依霍夫曼計算法，應扣除依
      法定利率計算之中間利息，則自97年9月1日起至滿72歲之
      11 2年12月15日止（原告50年12月16日出生），共16年3
      月15日，以每月2萬元計，可請求之金額為2,914,290元【
      計算式：20000×12個月×11.980836（此為16年之霍夫曼
      係數）+20000×3.5個月×（12.000000-00.980836）此為
      17年霍夫曼係數減去16年係數】，則原告請求之看護費合
      計為3,191,538元（120,950+156,298+2,914,290）為有理
      由，應准許之，逾此範圍之請求，無理由，應駁回之。
  ３、勞動能力之損失：原告主張其受僱於被告，因被告之侵權
      行為致無法正常工作，其投保薪資為19,000元，自97年1
      月1日起至65歲止無法上班，受有勞動能力342萬元之損失
      云云。惟查，原告主張受僱於被告之事實，為被告否認，
      原告亦未舉證以明之，自難採信。且依原告94年至96年之
      財產所得資料，94年尚申報非被告為負責人之薪資所得，
      95、96年則無薪資所得，有原告之財產資料附卷可查；雖
      然原告有投保，薪資為19,000元等情，然原告之法定代理
      人已自承係原告自己加入農保之金額等語，自非受僱被告
      而入保，則原告主張受僱於被告云云，應無可信，從而其
      請求342萬元勞動能力之損失，即無理由，應駁回之。
  ４、慰撫金：原告請求100萬元，被告主張金額過高。按慰藉
      金核給之標準固與財產上損害之計算不同，然非不可斟酌
      雙方身分資力與加害程度，及其他各種情形核定相當之數
      額，有最高法院著有51年台上字第223號判例可參。本院
      審酌原告現年47歲，無固定工作，名下有房屋1間、土地6
      筆，目前單身未婚；被告自承打零工過活，每月收入不定
      ，名下只有肇事之汽車1輛，已婚需扶養母親及小孩等情
      ；分據兩造陳明在卷，並有財產、所得清單附卷可稽。再
      酌之原告因被告之過失行為已達於心神喪失之狀態，犯後
      又無任何賠償行為，精神上確受有重大傷害等情，認原告
      請求100萬元之精神慰撫金，乃屬合理，應准許之。
（四）綜上所述，原告得請求之金額為4,308,175元（116,637+3
      ,191,538+1,000,000），惟被告與訴外人張文龍對本件車
      禍，均有過失，被告為肇事主因，張文龍為肇事次因，有
      臺灣省花東區車輛行車事故鑑定委員會之鑑定可憑，審酌
      被告左轉車未讓直行車先行，仍加速行駛及張文龍在自己
      車道未減速慢行之過失程度，認被告之過失程度占百分之
      八十為適當，則原告得請求之金額為3,446,540元（4,308
      ,175 ×80%）。從而原告依侵權行為之法律關係請求被告
      給付3,446,540元及自本件訴狀繕本送達被告翌日即97年9
      月4日起至清償日止，按年息百分之五計算之遲延利息，
      為有理由，予以准許，逾此部分請求，為無理由，應予駁
      回。又原告陳明願供擔保，聲請准為假執行之宣告，就其
      勝訴部分，核無不合，惟原告已為植物人，無工作能力，
      每月需支付看護費，負擔甚重，爰酌定較低之擔保金額，
      予以准許。至其敗訴部分，假執行之聲請失所附麗，應予
      駁回。
四、據上論斷，本件原告之訴，為一部有理由，一部無理由，應
    依刑事訴訟法第502條，第498條、第491條、民事訴訟法第
    第390條第2項，判決如主文。
中    華    民    國    97    年    12   月    12    日
                     審判長法  官  何方興
                           法  官  王紋瑩
                           法  官  林鳳珠
以上正本證明與原本無異。
如不服本判決，應於判決送達後10日內，向本院提出上訴狀。其
未敘述理由者，並應於提出上訴狀後10日內本院補提理由狀（均
須按他造當事人之人數附繕本）「切勿逕送上級法院」。
                           書記官  陳有信
中    華    民    國    97    年    12   月    12    日


司法院資訊處製作；財團法人民間司法改革基金會備份。
